臺灣桃園地方法院刑事判決　　　　　　 94年度簡上字第215號
上　訴　人　臺灣桃園地方法院檢察署檢察官
上　訴　人
即　被　告　乙○○
　　　　　　　　　　國民
上列上訴人等因被告傷害案件，不服本院中壢簡易庭（刑事庭獨
任法官）於九十四年三月三十日所為之九十四年度壢簡字第一九
一號刑事簡易判決（原檢察官聲請簡易判決處刑案號：九十三年
度偵字第一九四一七號），提起上訴，本院合議庭第二審判決如
下：
    主  文
上訴駁回。
    事  實
一、乙○○與甲○○、張桂雲皆為在桃園縣楊梅鎮火車站前排班
    之計程車司機，民國九十三年九月二十日十六時五十分許，
    乙○○因不滿甲○○、張桂雲二人玩鬧拉扯時，致張桂雲不
    慎將手中所握裝有檳榔汁之杯子，潑灑至乙○○身上造成其
    衣褲髒污，甲○○不僅未向被告道歉，反以言語嘲弄被告，
    被告要求甲○○為此事道歉為果，二人因而發生爭執，被告
    終惱羞成怒，竟基於傷害之故意，撿拾地上重約一、二台斤
    之磚塊一個，朝甲○○腳部方向丟擲，雖未直接擊中甲○○
    ，惟因該磚塊砸向地面後，復順勢往上彈擊至甲○○左大腿
    處，致甲○○受有左大腿挫擦傷並瘀青之傷害。
二、案經甲○○訴由桃園縣政府警察局楊梅分局，報請臺灣桃園
    地方法院檢察署檢察官聲請簡易判決處刑。
    理  由
壹、證據能力部分
一、按被告以外之人於審判外之言詞或書面陳述，除法律有規定
　  者外，不得作為證據。被告以外之人於審判外之陳述，雖不
    符前四條（指刑事訴訟法第一百五十九條之一至第一百五十
    九條之四）之規定，而經當事人於審判程序同意作為證據，
    法院審酌該言詞陳述或書面陳述作成時之情況，認為適當者
    ，亦得為證據。刑事訴訟法第一百五十九條第一項、第一百
    五十九條之五第一項，分別定有明文。查被告乙○○於準備
    程序中自白本案犯行，並在本院告以何謂「證據能力」之意
    旨後，對於被告以外之人於審判外之書面陳述筆錄（被害人
    之警詢筆錄除外），及其他文書證據（怡仁綜合醫院診斷證
    明書），均不爭執證據能力，公訴人對此等證據之證據能力
    亦不爭執，足見審判外筆錄及文書具相當之可信性，依前述
    「同意性」、「相當性」之傳聞法則例外規定，被告以外之
    人於審判外之陳述均具證據能力。
二、被告之自白，非出於強暴、脅迫、利誘、詐欺、疲勞訊問、
    違法羈押或其他不正之方法，且與事實相符者，得為證據。
    被告陳述其自白係出於不正之方法者，應先於其他事證而為
    調查。該自白如係經檢察官提出者，法院應命檢察官就自白
    之出於自由意志，指出證明之方法。刑事訴訟法第一百五十
    六條第一項、第三項分別定有明文。查被告於準備程序及審
    判期日對於公訴人提出其警詢及偵查訊問筆錄之證據能力均
    不爭執，本院亦查無明顯事證檢、警機關於製作該等筆錄時
    ，有對被告施以不正方法之情，是被告審判外之陳述係出於
    任意性，具證據能力。
貳、證明力部分
一、按被告（或共犯）之自白，不得作為有罪判決之唯一證據，
    仍應調查其他必要之證據，以察其是否與事實相符，刑事訴
    訟法第一百五十六條第二項就此定有明文。其立法目的乃欲
    以補強證據擔保自白之真實性，亦即以補強證據之存在，藉
    以限制向有「證據之王」稱號的自白在證據上之價值，質言
    之，本條項乃對於自由心證原則之限制，關於自白之證明力
    ，採取證據法定原則，使自白僅具有一半之證明力，尚須另
    有其他補強證據以補足自白之證明力。而所謂補強證據，最
    高法院七十四年台覆字第一０號曾經加以闡釋：「指除該自
    白本身以外，其他足資以證明自白之犯罪事實確具有相當程
    度真實性之證據而言。雖其所補強者，非以事實之全部為必
    要，但亦須因補強證據與自白之相互利用，而足以使犯罪事
    實獲得確信者，始足當之」。司法院大法官議決釋字第五八
    二號解釋文後段，對於本條項所謂「其他必要之證據」，著
    有闡釋，足為刑事審判上操作「自白」與「補強證據」時之
    參考標準，茲節錄引述如下：「刑事審判基於憲法正當法律
    程序原則，對於犯罪事實之認定，採證據裁判及自白任意性
    等原則。刑事訴訟法據以規定嚴格證明法則，必須具證據能
    力之證據，經合法調查，使法院形成該等證據已足證明被告
    犯罪之確信心證，始能判決被告有罪；為避免過分偏重自白
    ，有害於真實發見及人權保障，並規定被告之自白，不得作
    為有罪判決之唯一證據，仍應調查其他必要之證據，以察其
    是否與事實相符。基於上開嚴格證明法則及對自白證明力之
    限制規定，所謂『其他必要之證據』，自亦須具備證據能力
    ，經合法調查，且就其證明力之程度，非謂自白為主要證據
    ，其證明力當然較為強大，其他必要之證據為次要或補充性
    之證據，證明力當然較為薄弱，而應依其他必要證據之質量
    ，與自白相互印證，綜合判斷，足以確信自白犯罪事實之真
    實性，始足當之」。
二、訊據被告乙○○對於前述犯罪事實坦承不諱，核與其警詢、
    偵查訊問筆錄，及被害人甲○○於本院審理中之證述內容、
    偵查中之陳述，均大致相符，復有被告所不爭執之證人張桂
    雲警詢筆錄在卷為證，另有告訴人提出之怡仁綜合醫院診斷
    證明書附偵查卷可證。查上訴人即被告於上訴狀中另提出被
    害人甲○○左大腿之傷勢可能係舊傷之質疑，本院依職權函
    請怡仁綜合醫院檢送被害人甲○○傷勢之病歷表，並請醫院
    對被害人之傷勢係新傷或舊傷，及係遭何物品所傷加以判斷
    ，嗣經該醫院函覆本院稱（略以）：病患甲○○左大腿挫傷
    為當日之新傷，但無法判斷為何物品所傷等語，此有怡仁綜
    合醫院之函文及所附之甲○○急診護理評估表、急診病歷各
    一紙附卷可參，足徵被害人之傷勢並非舊傷，經本院於準備
    程序中提示前述醫院回函予被告答辯，被告對此已不爭執，
    並坦承用磚塊丟傷被害人，惟堅決否認有徒手毆打被害人，
    此部份上訴理由業經上訴人即檢察官於本院準備程序中當庭
    表示撤回，本院即毋庸另為審酌。是本案除有被告之自白外
    ，復有如前各項補強證據，足以補強被告自白之真實性，本
    案事證明確，被告應予論罪科刑。
三、另按法官於有罪判決中，究應如何量處罪刑，抑或是否宣告
    緩刑等，均為實體法賦予審理法官裁量之刑罰權事項，法官
    行使此項裁量權，自得依據個案情節，參諸刑法第五十七條
    所定各款犯罪情狀之規定，於該法定刑度範圍內，基於合義
    務性之裁量，量處被告罪刑；至是否為緩刑之宣告，亦應形
    式上審究是否符合刑法第七十四條所定前提要件，並實質上
    判斷被告所受之刑，是否有以暫不執行為適當之情形等要件
    。質言之，法官為此量刑或緩刑宣告之裁量權時，除不得逾
    越法定刑或法定要件外，尚應符合法規範之體系及目的，遵
    守一般有效之經驗及論理法則等法原則，亦即應兼顧裁量之
    外部及內部性，如非顯然有裁量逾越或裁量濫用之違法情事
    ，自不得任意指摘為違法，此亦為最高法院歷年多起判例所
    宣示之原則（參見最高法院八十年台非字第四七三號判例、
    七十五年台上字第七０三三號判例、七十二年台上字第六六
    九六號判例、七十二年台上字第三六四七號判例等）。本院
    以為，量刑或緩刑宣告與否之裁量權，乃憲法所保障法官獨
    立審判之核心，法院行使此項裁量權，亦非得以任意或自由
    為之，仍應受一般法律原理原則之拘束，即仍須符合法律授
    權之目的、法律秩序之理念、國民法律感情及一般合法有效
    之慣例等規範，尤其應遵守比例原則及平等原則之意旨，否
    則即可能構成裁量濫用之違法（另參見最高法院八十六年度
    台上字第七六五五號判決）。亦即如非有裁量逾越或裁量濫
    用之明顯違法情事，自不得擅加指摘其違法或不當，即使上
    級法院對下級法院裁量權之審查，亦應同此標準，此不僅在
    保障法官不受任何制度外之不當干涉，更保障法官不受制度
    內的異質干涉，此方符憲法第八十條所宣示獨立審判之真義
    ，附此敘明。
四、查依檢察官上訴狀內容，告訴人即被害人以被告不願和解，
    顯無悔意，指摘原判決量刑過輕；被告上訴狀內容則另對被
    害人受傷後行動仍一切如常，卻以受傷無法工作為由，向被
    告提起附帶民事賠償訴訟，索賠新台幣（下同）十四萬七千
    多元賠償金等情表示不服，並提出其他排班計程車司機之連
    署簽名為證，被告於本院審理中另表示原審量刑過重等語。
    查原審業經審酌被告犯罪之動機、目的，手段、所生之危害
    ，及未與被害人等達成和解等一切情狀，尤其本院以為，本
    案係緣起於告訴人過失導致檳榔渣污損被告所著衣物，竟不
    思道歉，反惡意嘲弄被告，終遭致被告惱羞成怒而為本案傷
    害犯行，且告訴人於請求檢察官聲請上訴狀內，竟隨意記載
    非屬事實之對上訴人（指告訴人）「施以拳腳」等語，幸經
    檢察官更正刪除此等文字之上訴理由，而未擴大爭端，本院
    以為，不思反省之告訴人實無理由要求被告承受更高度之刑
    罰，是原審量處拘役之刑，業符憲法比例原則及平等原則之
    要求，尚無違法不當之處，檢察官及被告對原審量刑不當等
    語之指摘，自無理由，應予駁回。至上訴人即被告另陳述被
    害人向其索賠十四萬七千多元之賠償金顯不合理，並表示願
    以兩萬元和解等語，經本院於準備程序及審判期日當庭為被
    告及被害人雙方磋商和解事宜，惟仍未能使雙方達成和解，
    本院雖亦認告訴人要求賠償金額過高，惟查本案附帶民事賠
    償訴訟部分已移由本院民事庭審理，是被害人所請求之賠償
    金是否合理，仍非本院所得實質審究。又查上訴人即被告於
    本院審理中表示願以兩萬元與被害人和解，並於審判期日攜
    帶新台幣二萬元到庭，告訴人表示不願接受，本院以為，此
    適足認被告確有悛悔之意，惟查被告前曾因公共危險案件，
    經板橋地方法院以九十三年交簡字第四一二號刑事判決，判
    處有期徒刑二月，並於九十三年八月十六日判決確定，被告
    於九十三年九月二十四日易科罰金執行完畢，是被告於犯本
    案傷害罪前，曾受有期徒刑以上刑之宣告，尚不符刑法第七
    十四條得宣告緩刑之形式要件。又按緩刑之適用，是在使偶
    發犯或輕微犯等較無惡性者，有悔悟自新之機會，以善行保
    證來暫緩其刑之執行，故受緩刑宣告之行為人必須有「有利
    於改善之徵兆」，其評價標準應在於行為人是否具有防止再
    犯之能力，以及行為人有無再社會化的可能性。而法官對於
    行為人有無在社會化之可能性之判斷，雖在前述刑罰目的之
    下，有合義務性之裁量空間，然而，刑法第七十四條定有消
    極排除規定，對於曾受有期徒刑以上之宣告，或前曾受有期
    徒刑以上之宣告，執行完畢或赦免後，五年以內曾受有期徒
    刑以上刑之宣告者，均不得宣告緩刑。遇有上述消極排除規
    定之情形，可謂係立法者對行為人主觀合目的性能力，以形
    式上要件設定合理的懷疑，排除法官裁量緩刑的空間。查被
    告與前述緩刑之形式要件，尚有未合，本院雖信被告悛悔有
    據，應無再犯之虞，惟其形式上既不符緩刑之要件，當應受
    此立法者所為之形式要件限制，無從併宣告緩刑，附此敘明
    。
據上論斷，應依刑事訴訟法第四百五十五條之一第三項、第三百
六十八條、第三百七十一條、第三百七十三條，判決如主文。
本案經檢察官林鈺雄到庭執行職務
中　　華　　民　　國　　94　　年　　8 　　月　　16　　日
                         臺灣桃園地方法院刑事第六庭
                             審判長法　官  林  孟  宜
                                   法　官  陳　永　來
                         　　　　　法　官　錢  建  榮
以上正本證明與原本無異。
不得上訴。
       　　　　　　　　　　　　　　書記官　劉  寶  霞
中　　華　　民　　國　　94　　年　　8 　　月　　30　　日
